臺灣高等法院刑事裁定　　　　　　　　 100年度聲字第3450號
聲　請　人　臺灣高等法院檢察署檢察官
受　刑　人　陳正喜
上列聲請人因受刑人數罪併罰有二裁判以上，聲請定其應執行之
刑（100年度執聲字第1641號），本院裁定如下：
    主  文
陳正喜所犯如附表所示各罪所處之刑，應執行有期徒刑拾壹月，
如易科罰金，以銀元佰元即新臺幣玖佰元折算壹日。
    理  由
一、按94年1月7日修正公布，95年7月1日施行之修正後刑法第2
    條第1項規定：「行為後法律有變更者，適用行為時之法律
    。但行為後之法律有利於行為人者，適用最有利於行為人之
    法律。」是裁判確定前犯數罪，數罪均在新法施行前所犯者
    ，於新法施行後，依刑法第51條定應執行刑時，應依新法第
    2 條第1項之規定，適用最有利於行為人之法律。裁判確定
    前犯數罪，其中一罪在新法施行前者，亦同（最高法院民國
    95 年5月23日第8次刑事庭會議決議參照）。本件受刑人陳
    正喜於裁判確定前犯數罪，其中附表編號1、2所示之罪係於
    95年7月1日之前犯之，而刑法第51條業於94年1月7日修正公
    布，並於95年7月1日施行，修正前刑法第51條係規定：「數
    罪併罰，分別宣告其罪之刑，依左列各款定其應執行者：」
    其中第5款規定：「宣告多數有期徒刑者，於各刑中之最長
    期以上，各刑合併之刑期以下，定其刑期。但不得逾20年。
    」、修正後刑法第51條第5款規定：「宣告多數有期徒刑者
    ，於各刑中之最長期以上，各刑合併之刑期以下，定其刑期
    。但不得逾30年。」比較結果，修正後刑法並非較有利於行
    為人，依刑法第2條第1項前段之規定，仍應依修正前刑法，
    定其應執行之刑。
二、又依司法院釋字第662號解釋：「中華民國94年2月2日修正
    公布之現行刑法第41條第2項，關於數罪併罰，數宣告刑均
    得易科罰金，而定應執行刑之刑逾6個月者，排除適用同條
    第1項得易科罰金之規定部分，與憲法第23條規定有違，並
    與本院釋字第366號解釋意旨不符，應自本解釋公布之日起
    失其效力。」故對於數罪併罰，數宣告刑均得易科罰金，而
    定應執行之刑超過6個月之案件，依司法院釋字第366號、66
    2號解釋意旨，仍得易科罰金。嗣於民國98年12月30日修正
    公布施行之刑法第41條第8項亦規定：「第1項至第4項及第7
    項之規定，於數罪併罰之數罪均得易科罰金或易服社會勞動
    ，其應執行之刑逾6月者，亦適用之。」並為達新法修正之
    目的，同時解決新舊法律適用疑義，刑法施行法亦同步增訂
    第3條之3「刑法第41條及第42條之1之規定，於中華民國98
    年12月15日刑法修正施行前已裁判確定之處罰，未執行或執
    行未完畢者，亦適用之。」是以本件受刑人所犯如附表所示
    之罪，原確定判決宣告之刑期均未逾有期徒刑6月，揆諸上
    揭說明，本院就受刑人所犯如附表所示各罪所定之應執行刑
    ，仍應依98年12月30日修正公布施行之刑法第41條第8項諭
    知易科罰金之標準。而行為後法律有變更，比較裁判前之法
    律孰為有利於行為人時，應就罪刑有關之一切情形，比較其
    全部之結果，而為整個之適用，不能割裂而分別適用有利益
    之條文，固有最高法院27年上字第2615號判例可資參照，但
    此之所謂不能割裂適用，係指與罪刑有關之本刑而言，不包
    括易刑處分，事關刑罰執行之易刑處分仍應分別適用最有利
    於行為人之法律。易言之，倘所處之主刑同時有徒刑、拘役
    易科罰金、罰金易服勞役之情形時，關於易科罰金、易服勞
    役部分應分別為新舊法有利不利之比較，依刑法第2條第1項
    從舊從輕原則定其易刑之折算標準（最高法院96年度台非字
    第85號判決意旨參照）。本件受刑人所犯如附表編號1、2所
    示之罪所處之刑，依其行為時之刑法第41條第1項前段、罰
    金罰鍰提高標準條例第2條前段（已刪除）之規定，應以銀
    元100元、200元、300元即新臺幣300元、600元、900 元折
    算1日。惟95年7月1日修正公布施行之刑法第41條第1項前段
    則規定易科罰金之折算標準為以新台幣1,000元、2,000元或
    3,000元折算1日，是比較修正前後之易科罰金折算標準，應
    以修正前之規定較有利於受刑人，是本案依刑法第2條第1項
    後段規定，應適用修正前刑法第41條第1項前段定其易科罰
    金之折算標準。
三、末按被告犯應併合處罰之數罪，經法院以判決或裁定定其數
    罪之應執行刑確定者，該數罪是否執行完畢，均係以所定之
    應執行刑全部執行完畢為斷。其在定應執行刑之前已先執行
    之有期徒刑之罪，因嗣後與他罪合併定應執行刑，而由檢察
    官換發執行指揮書執行應執行刑，是其前已執行之有期徒刑
    部分，僅應予扣除，該罪宣告之刑不能認為已執行完畢（最
    高法院93年台非字第298號判決亦同此意旨）。是經法院以
    判決或裁定定其數罪之應執行刑確定者，該數罪所定之應執
    行刑尚未全部執行完畢，則其他已執行完畢之數罪仍應視為
    未執行完畢。查本件受刑人所犯附表編號1、2之罪雖已易科
    罰金執行完畢，惟附表編號3所示之罪與附表編號1、2所示
    之罪合於數罪併罰之要件，揆諸前揭說明，其數罪併罰所定
    應執行之刑，尚未執行完畢，仍應就附表編號1至3等罪，合
    併定應執行刑。
四、查本案受刑人陳正喜因誣告等數罪，經本院、臺灣板橋地方
    法院先後判處如附表所示之刑，均經分別確定在案。茲檢察
    官聲請定其應執行之刑，本院審核認聲請為正當，應定其應
    執行之刑。爰依刑事訴訟法第477條第1項、刑法第2條第1項
    前段、第41條第8項，修正前刑法第53條、第51條第5款、第
    41條第1項，裁定如主文。
中    華    民    國   100    年    11    月     4    日
                  刑事第十六庭審判長法  官  陳晴教
                                    法  官  吳啟民
                                    法  官  楊智勝
以上正本證明與原本無異。
如不服本裁定，應於收受送達後五日內向本院提出抗告狀。
                                    書記官  林桂玉
中    華    民    國   100    年    11    月    7     日
附表：
 ┌───────┬───────┬───────┬───────┐
 │  編      號  │      1       │      2       │      3       │
 ├───────┼───────┼───────┼───────┤
 │  罪      名  │   偽造文書   │  稅捐稽徵法  │     誣告     │
 ├───────┼───────┼───────┼───────┤
 │  宣  告  刑  │ 有期徒刑4月  │有期徒刑3月， │ 有期徒刑6月  │
 │              │              │減為有期徒刑1 │              │
 │              │              │月又15日      │              │
 ├───────┼───────┼───────┼───────┤
 │  犯 罪 日 期 │ 93年9月27日  │ 93年7、8月間 │ 96年11月28日 │
 ├───────┼───────┼───────┼───────┤
 │ 偵察機關案號 │板橋地檢96年度│板橋地檢98年度│板橋地檢98年度│
 │              │ 偵字第2483號 │ 偵字第3957號 │偵字第12777號 │
 ├───┬───┼───────┼───────┼───────┤
 │      │法  院│   板橋地院   │   板橋地院   │     本院     │
 │      ├───┼───────┼───────┼───────┤
 │最後事│案  號│ 96年度訴字第 │ 98年度簡字第 │100年度上訴字 │
 │實  審│      │     3786號   │     9822號   │   第1565號   │
 │      ├───┼───────┼───────┼───────┤
 │      │判  決│  97年6月17日 │  99年1月6日  │ 100年9月6日  │
 │      │日  期│              │              │              │
 ├───┼───┼───────┼───────┼───────┤
 │      │法  院│   板橋地院   │   板橋地院   │     本院     │
 │      ├───┼───────┼───────┼───────┤
 │確  定│案  號│ 96年度訴字第 │ 98年度簡字第 │100年度上訴字 │
 │判  決│      │     3786號   │     9822號   │   第1565號   │
 │      ├───┼───────┼───────┼───────┤
 │      │判決確│  97年7月17日 │  99年2月1日  │ 100年9月30日 │
 │      │定日期│              │              │              │
 ├───┴───┼───────┼───────┼───────┤
 │ 易科罰金標準 │以銀元3百元即 │以銀元3百元即 │以新臺幣1千元 │
 │              │新臺幣9百元折 │新臺幣9百元折 │折算1日       │
 │              │算1日         │算1日         │              │
 ├───────┼───────┼───────┼───────┤
 │ 附         註│已執行完畢（板│已執行完畢（板│              │
 │              │橋地檢97年度執│橋地檢99年度執│              │
 │              │字第11126號） │字第3014號）  │              │
 └───────┴───────┴───────┴───────┘